【裁判字號】    97,訴,2692
【裁判日期】    971029
【裁判案由】    違反毒品危害防制條例
【裁判全文】
臺灣彰化地方法院刑事判決              97年度訴字第2692號
                                      97年度訴字第2693號
公  訴  人  臺灣彰化地方法院檢察署檢察官
被      告  甲○○
上列被告因違反毒品危害防制條例案件，經檢察官提起公訴（九
十七年度毒偵字第三三０八、三一六六號），本院依簡式審判程
序合併審理，判決如下：
    主    文
甲○○施用第一級毒品，累犯，處有期徒刑壹年，扣案之第一級
毒品海洛因貳拾包（合計淨重壹點肆捌公克），沒收銷燬之，
注射針筒壹支、鏟管壹支，均沒收；又施用第一級毒品，累犯，
處有期徒刑壹年，扣案之第一級毒品海洛因柒包（合計淨重貳點
捌捌公克），沒收銷燬之；又施用第二級毒品，累犯，處有期徒
刑伍月，扣案之吸食器壹組，沒收；又施用第二級毒品，累犯，
處有期徒刑伍月。應執行有期徒刑貳年，扣案之第一級毒品海洛
因拾包（合計淨重肆點陸公克），沒收銷燬之，注射針筒壹
支、鏟管壹支，吸食器壹組，均沒收。
    犯罪事實及理由
一、犯罪事實：
    甲○○前因施用毒品案件，由臺灣彰化地方法院檢察署檢察
    官聲請送強制戒治並提起公訴，強制戒治部分，於民國九十
    一年六月十五日執行完畢釋放，所涉刑案部分，則經本院以
    八十九年度易字第一六七八號判決判處有期徒刑六月確定（
    第一案）；又因施用毒品案件，經本院以九十年度易字第一
    六０二號判決判處有期徒刑八月確定；再因竊盜案件，經本
    院以九十一年度易字第三四九號判決判處有期徒刑十月確定
    ；另因施用毒品案件，經本院以九十一年度訴字第一一二九
    號判決判處有期徒刑一年確定，後三案經本院裁定應執行有
    期徒刑二年四月確定，並與前開第一案接續執行，於九十三
    年十月六日假釋付保護管束，於九十四年二月五日未經撤銷
    假釋視為徒刑執行完畢；又於五年內之九十四年間，因施用
    毒品案件，經臺灣高等法院臺中分院分別以九十五年度上易
    字第四八八號判決判處有期徒刑八月確定、以九十五年度上
    訴字第八八二號判決判處有期徒刑一年六月確定；再因轉讓
    毒品案件，經本院以九十五年度訴字第六八六號判決判處有
    期徒刑一年二月確定，嗣合併定應執行刑為有期徒刑三年一
    月確定，減刑為應執行有期徒刑一年六月又十五日確定，於
    九十六年十月三日執行完畢。詎仍不知悔改，(一)復基於施用
    第一級毒品之犯意，於九十七年七月二十五日，在停放於彰
    化縣鹿港鎮○○路六號彰濱秀傳醫院停車場之自小客車內，
    以將海洛因摻水置於針筒內注射之方式，施用第一級毒品海
    洛因一次；又基於施用第二級毒品之犯意，亦於上揭時地，
    以將甲基安非他命置於玻璃吸食器內點火燃燒吸食煙氣之方
    式，施用第二級毒品甲基安非他命一次。俟於同年月二十六
    日凌晨零時四十五分許，為警在上開處所查獲，甲○○即於
    其前揭施用海洛因、甲基安非他命犯罪未為有偵查權限之機
    關或公務員發覺前，主動向員警自首犯行，而接受裁判，並
    當場自行取出其所有供己施用之第一級毒品海洛因二十三包
    （合計淨重一點四八公克）、其所有供施用海洛因用之注射
    針筒一支、鏟管一支及供施用甲基安非他命用之吸食器一組
    ，交予警方查扣，且經採集其尿液送驗，結果呈嗎啡、可待
    因、安非他命、甲基安非他命陽性反應。(二)再另行各基於施
    用第一級、第二級毒品之犯意，於同年八月六日，均在其位
    於彰化縣鹿港鎮○○路○段三九二號住所，仍採將海洛因摻
    水置於針筒內注射、將甲基安非他命置於玻璃吸食器內點火
    燃燒吸食煙氣之方式，分別施用第一級毒品海洛因一次、第
    二級毒品甲基安非他命一次。嗣於同日十四時二十分許，為
    警持搜索票至上址捕獲，並當場扣得其所有供己施用之第一
    級毒品海洛因七包（合計淨重二點八八公克），且其尿液經
    送驗結果，亦呈嗎啡、可待因、甲基安非他命、安非他命陽
    性反應。
二、本案證據：
(一)被告自白。
(二)彰化縣警察局鹿港分局委託檢驗尿液代號與真實姓名對照認
    證單二紙。
(三)銓昕科技股份有限公司濫用藥物尿液檢驗報告二紙。
(四)法務部調查局濫用藥物實驗室九十七年九月八日調科壹字第
    ０九七二三０三六三六０、00000000000號鑑定
    書各一份。
(五)扣案之海洛因三十包（合計淨重四點三六公克）。
(六)扣案之注射針筒一支、鏟管一支，吸食器一組。
(七)臺灣高等法院被告前案紀錄表、臺灣彰化地方法院檢察署刑
    案資料查註紀錄表各一份。
三、按毒品危害防制條例於九十二年七月九日修正公布，自九十
    三年一月九日施行，其中第二十條、第二十三條將施用毒品
    之刑事處遇程序，區分為「初犯」及「五年內再犯」、「五
    年後再犯」。依其立法理由之說明：「初犯」，經觀察、勒
    戒或強制戒治後，應為不起訴處分或不付審理之裁定；經觀
    察、勒戒或強制戒治執行完畢釋放後，「五年內再犯」者，
    因其再犯率甚高，原實施之觀察、勒戒及強制戒治既已無法
    收其實效，爰依法追訴或裁定交付審理。至於經觀察、勒戒
    或強制戒治執行完畢釋放後，「五年後再犯」者，前所實施
    之觀察、勒戒或強制戒治已足以遮斷其施用毒品之毒癮，為
    期自新及協助其斷除毒癮，仍適用「初犯」規定，先經觀察
    、勒戒或強制戒治之程序。從而依修正後之規定，僅限於「
    初犯」及「五年後再犯」二種情形，始應先經觀察、勒戒或
    強制戒治程序。倘被告於五年內已再犯施用毒品，經依法追
    訴處罰，縱其第三次（或第三次以上）再度施用毒品之時間
    ，在初犯經觀察、勒戒或強制戒治執行完畢釋放五年以後，
    因與單純之「五年後再犯」之情形有別，已不合於「五年後
    再犯」之例外規定，且因已於「五年內再犯」，顯見其再犯
    率甚高，原實施觀察、勒戒或強制戒治，已無法收其實效，
    即應回歸原則性規定，由檢察官逕行起訴，依該條例第十條
    處罰（最高法院九十五年五月九日第七次刑事庭會議決定、
    九十五年度臺非字第一三四號裁判意旨參照）。查，被告前
    因施用毒品案件，由臺灣彰化地方法院檢察署檢察官聲請送
    強制戒治並提起公訴，強制戒治部分，於九十一年六月十五
    日執行完畢釋放，所涉刑案部分，則經本院以八十九年度易
    字第一六七八號判決判處有期徒刑六月確定（第一案）；又
    因施用毒品案件，經本院以九十年度易字第一六０二號判決
    判處有期徒刑八月確定；再因竊盜案件，經本院以九十一年
    度易字第三四九號判決判處有期徒刑十月確定；另因施用毒
    品案件，經本院以九十一年度訴字第一一二九號判決判處有
    期徒刑一年確定，後三案經本院裁定應執行有期徒刑二年四
    月確定，並與前開第一案接續執行，於九十三年十月六日假
    釋付保護管束，於九十四年二月五日未經撤銷假釋視為徒刑
    執行完畢；又於五年內之九十四年間，因施用毒品案件，經
    臺灣高等法院臺中分院分別以九十五年度上易字第四八八號
    判決判處有期徒刑八月確定、以九十五年度上訴字第八八二
    號判決判處有期徒刑一年六月確定；再因轉讓毒品案件，經
    本院以九十五年度訴字第六八六號判決判處有期徒刑一年二
    月確定，嗣合併定應執行刑為有期徒刑三年一月確定，減刑
    為應執行有期徒刑一年六月又十五日確定，於九十六年十月
    三日執行完畢等情，有卷附臺灣高等法院被告前案紀錄表、
    臺灣彰化地方法院檢察署刑案資料查註紀錄表可佐，足見被
    告在九十一年六月十五日強制戒治執行完畢後五年內，曾再
    犯施用毒品案件，並經法院判刑確定且執行完畢，是被告前
    次所為之強制戒治治療程序，顯未能收到祛除毒癮之實效，
    參諸首揭說明，被告再犯本案施用毒品之犯行，應依法論科
    。
四、按刑法第六十二條所謂自首，祇以犯人在犯罪未發覺之前，
    向該管公務員申告犯罪事實，而受裁判為已足，並不以使用
    首字樣為必要。查被告就其九十七年七月二十五日施用海洛
    因、甲基安非他命之行為，係於同年月二十六日凌晨零時四
    十五分許，在員警發覺前即主動向警供承犯罪，而屬自首，
    此有被告該次警詢筆錄在卷可憑，應認被告就此部分施用第
    一、二級毒品之犯行符合自首規定，爰依刑法第六十二條前
    段規定，減輕其刑，並與累犯部分依法先加後減之。
五、沒收部分：
    扣案之海洛因三十包，經送驗結果，確含第一級第六項毒品
    海洛因成分，合計淨重四點三六公克，有卷附法務部調查局
    濫用藥物實驗室九十七年九月八日調科壹字第０九七二三０
    三六三六０、00000000000號鑑定書各一份可佐
    ，為毒品危害防制條例第二條第二項第一款所稱之第一級毒
    品，屬違禁物，不問何人所有，應依同條例第十八條第一項
    前段之規定，沒收銷燬之。又扣案之注射針筒一支、鏟管一
    支，吸食器一組，係被告所有分別供犯本案施用第一、二級
    毒品所用之物，業據被告供承在卷，應依刑法三十八條第一
    項第二款之規定，宣告沒收之。
六、應依刑事訴訟法第二百七十三條之一第一項、第二百九十九
    條第一項前段、第三百十條之二、第四百五十四條第一項，
    毒品危害防制條例第十條第一項、第二項、第十八條第一項
    前段，刑法第十一條、第四十七條第一項、第六十二條前段
    第五十一條第五款、第三十八條第一項第二款，判決如主文
    。
七、如不服本判決，應於判決送達後十日內，向本院提出上訴狀
    （須附繕本），上訴於臺灣高等法院臺中分院。
本案經檢察官賴志盛到庭執行職務。
中    華    民    國    97    年    10    月    29    日
                  刑事第五庭  法  官  周  莉  菁
以上正本證明與原本無異。
如不服本判決，應於判決送達後10日內，向本院提出上訴書狀，
上訴書狀應「敘述具體上訴理由」，並按他造當事人之人數附繕
本。「切勿逕送上級法院」。
中    華    民    國    97    年    10    月    31    日
                              書記官  卓  俊  杰
附錄本判決論罪科刑法條：
毒品危害防制條例第十條
施用第一級毒品者，處六月以上五年以下有期徒刑。
施用第二級毒品者，處三年以下有期徒刑。


司法院資訊處製作；財團法人民間司法改革基金會備份。
